【裁判字號】    92,交聲更,13
【裁判日期】    920211
【裁判案由】    違反道路交通管理處罰條例聲明異議
【裁判全文】
臺灣臺北地方法院交通事件裁定                    九十二年度交聲更字第一三號
    異議人即
    受處分人  臺北市甲○○○管理處  設臺北市○○路三００號四樓
    代 表 人  惠肇洪
    代 理 人  羅蘇傳  住同右.
右列異議人即受處分人因違反道路交通管理處罰條例案件，對於臺北市交通事件裁決
所中華民國九十一年七月十七日所為之處分（原處分案號：北市裁三字第車裁２２－
ＡＣ0000000號），聲明異議，經本院於九十一年十一月二十五日以九十一年
度交聲字第一０八０號裁定駁回受處分人之異議後，受處分人不服提出抗告，經臺灣
高等法院於九十一年十二月三十一日以九十一年度交抗字第一一三一號裁定發回本院
更為裁定，本院裁定如左：
        主      文
原處分撤銷。
臺北市甲○○○管理處不罰。
        理      由
一、按逕行舉發違反道路交通管理事件，經汽車所有人依通知單之應到案日期前到案
    ，並告知違規駕駛人姓名、身分證統一編號及住址者，處罰機關應即另行通知違
    規駕駛人到案依法處理；逾應到案日期，處罰機關應依道路交通管理處罰條例第
    八十五條第三項規定處罰該汽車所有人，違反道路交通管理事件統一裁罰基準及
    處理細則第二十四條亦定有明文，易言之，如汽車駕駛人在道路行駛而有違規行
    為，被警當場攔停者，處罰機關固應對汽車之駕駛人為處罰，惟若舉發機關並非
    當場對該部汽車攔停，而係依違反道路交通管理事件統一裁罰基準及處理細則第
    二十三條第一項第五款規定以科學儀器取得違規證據資料（如照相機或測速器）
    逕行舉發者，此際舉發機關只能依上開處理細則第二十三條第二項規定對汽車所
    有人為掣單舉發，而如經舉發之汽車所有人在舉發通知單所載應到案日期前到案
    ，並告知處罰機關該名違規駕駛人姓名、身分證統一編號及住址者，處罰機關應
    即依前開細則第二十四條規定處罰該名違規駕駛人，而如汽車所有人未於應到案
    日期前到案，或雖於應到案日期前到案而未告知處罰機關實際違規駕駛人者，處
    罰機關仍應依道路交通管理處罰條例第八十五條第三項「本條例關於車輛駕駛人
    之處罰，如應歸責於車輛所有人者，處罰車輛所有人」規定，對車輛所有人加以
    處罰。申言之，本條例關於車輛所有人之處罰，如應歸責於車輛駕駛人者，處罰
    車輛駕駛人，同條例第八十五條第二項亦定有明文。
二、本件原處分機關略以異議人即受處分人臺北市甲○○○管理處所有車號ＡＦ－０
    二０號之甲○○○於九十一年五月二日二時十九分許，行經臺北市○○區○○路
    時，因行駛內側車道，而為臺北市政府警察局士林分局警員余政慶當場以拍照之
    方式採證，並以異議人有違反道路交通管理處罰條例第四十五條第一項第四款規
    定之行為而掣單逕行舉發（北市警交大字第ＡＣ0000000號），嗣將舉發
    通知單送達於異議人後，異議人於應到案日後二日（九十一年六月十八日）向原
    處分機關提出申訴，經原處分機關調查結果，仍認異議人有前開違規行為，原處
    分機關乃依道路交通管理處罰條例第四十五條第一項第四款、違反道路交通管理
    事件統一裁罰基準表等規定，於九十一年七月十七日以北市裁三字第車裁二二─
    ＡＣ0000000號裁處新臺幣九百元罰鍰等語。
三、異議人略僅辯稱：異議人所有被舉發汽車係因受迫前車阻擋，才由內側車道超車
    到前面停靠上下客等語。惟查：（一）本件被舉發汽車登記所有權人固為異議人
    ，惟本件舉發機關並非當場對該部汽車攔停，而係依違反道路交通管理事件統一
    裁罰基準及處理細則第二十三條第一項第五款規定以科學儀器取得違規證據資料
    （如照相機或測速器）逕行舉發者，此際舉發機關只能依上開處理細則第二十三
    條第二項規定對汽車所有人為掣單舉發，如經舉發之汽車所有人在舉發通知單載
    應到案日期前到案，並告知處罰機關該名違規駕駛人姓名、身分證統一編號及住
    址者，處罰機關應即依前開細則第二十四條規定處罰該名違規駕駛人，而如汽車
    所有人未於應到案日期前到案，或雖於應到案日期前到案而未告知處罰機關實際
    違規駕駛人者，處罰機關仍應依道路交通管理處罰條例第八十五條第三項「本條
    例關於車輛駕駛人之處罰，如應歸責於車輛所有人者，處罰車輛所有人」規定，
    對車輛所有人加以處罰，反之，同條例關於車輛所有人之處罰，如應歸責於車輛
    駕駛人者，處罰車輛駕駛人，同條例第八十五條第二項亦定有明文；（二）本件
    異議人於九十一年六月十七日，向原處分機關提出申訴時，雖不明瞭「逕行舉發
    」與「當場舉發」之別，而未就此節加以申辯，但已將駕駛人「羅蘇傳」姓名填
    在「駕駛人姓名」欄位，仍應認為已經陳明本件違規駕駛人之姓名、住址，原處
    分機關既已知悉違規駕駛人為羅蘇傳，依照前開說明，自應依道路交通管理處罰
    條例第八十五條第二項規定，處罰車輛駕駛人，本件原處分機關所為處分，自難
    認為允洽。
四、綜上所述，原處分機關既認定本件被舉發汽車於舉發時地，有違反道路交通管理
    處罰條例第四十五條第四款規定之情形，而以異議人為車輛所有人加以處罰，未
    斟酌是否有可歸責於車輛駕駛人之情形，以及異議人已否告知違規駕駛人姓名等
    事實，似嫌率斷。從而，原處分之裁罰即難認為合法，自應由本院將原處分機關
    之處分撤銷，再由原處分機關另為適法之處分，以資適法。至於實際駕駛人羅蘇
    傳是否有前揭違規行為，本院不能併予審酌，仍應由原處分機關另行辦理。
五、據上論斷，應依道路交通案件處理辦法第二十條前段，裁定如主文。
中      華      民      國    九十二    年      二      月     十一     日
                                    臺灣臺北地方法院交通法庭
                                        法  官  黃程暉
右正本證明與原本無異
如不服本裁定應於送達後五日內向本院提出抗告狀
                                        書記官  張華瓊
中      華      民      國    九十二    年      二      月     十二     日


司法院資訊處製作；財團法人民間司法改革基金會備份。
